臺灣桃園地方法院民事判決　　　　　　　95年度保險字第14號
原　　　告　甲○○
被　　　告　明台產物保險股份有限公司
法定代理人　丙○○
訴訟代理人　黃釗輝
被　　　告　臺灣產物保險股份有限公司
法定代理人　戊○○
訴訟代理人　丁○○
上列當事人間損害賠償事件，經本院於民國96年10月4 日言詞辯
論終結，判決如下：
    主  文
被告臺灣產物保險股份有限公司應給付原告新臺幣貳拾柒萬玖仟
伍佰肆拾元及自民國九十六年九月十五日起至清償日止，按年息
百分之五計算之利息。
原告其餘之訴駁回。
訴訟費用由被告臺灣產物保險股份有限公司負擔百分之五十六，
餘由原告負擔。
本判決第一項得假執行。
原告其餘假執行之聲請駁回。
    事  實
甲、原告方面：
一、聲明：
  (一)先位聲明：被告明台產物保險股份有限公司（下稱明台產物
    保險公司）應給付原告新台幣（下同）493,540 元，及自起
    訴狀繕本送達之翌日起至清償日止按年息5 ％計算之利息。
  (二)備位聲明：被告臺灣產物保險股份有限公司（下稱臺灣產物
    保險公司）應給付原告493,540 元，及自起訴狀繕本送達被
    告之翌日起至清償日止按年息5 ％計算之利息。
  (三)願供擔保，請准宣告假執行。
二、陳述：
  (一)乙○○（原名陳汎昌）於民國93年11月12日凌晨1 時35分許
    ，駕駛車牌號碼G5-0601 號自用小客車，沿桃園縣大園鄉○
    ○街由北往南行駛，途經中興街與中正東路交岔路口時貿然
    左轉，撞擊原告所駕騎車牌號碼KVL-932 號重型機車，致原
    告因而受有右足壓砸併血行不良及軟組織缺陷之傷害，乙○
    ○上開過失傷害之行為業經鈞院以94年度桃交簡字第705 號
    判處拘役30日在案。
  (二)原告向所駕騎重型機車投保強制汽車責任保險之保險人即被
    告明台產物保險公司及乙○○所駕駛之自用小客車所投保強
    制汽車責任保險之保險人即被告臺灣產物保險公司請求因本
    件車禍所發生之損害賠償，惟均遭拒絕。爰依法請求被告明
    台產險公司或臺灣產險公司賠償原告下列之損害：
  1.醫療費用：49,540元。
  2.看護費用：48,000元。
  3.殘廢給付：原告之殘廢程度係一下肢五足趾均機能喪失，依
    強制汽車責任保險殘廢給付標準表為第143 項殘廢項目第10
    等級，且下肢三大關節有一大關節遺存顯著運動障礙為同項
    殘廢項目第11等級，兩者合併為第9 等級，被告應給付原告
    33萬元。
  4.不能工作之損害：原告每月薪資16,500元，自93年11月12日
    起至94年3 月20日止，合計有4 個月無法工作，合計損失
    66,000元。
  5.原告合計損失為493,540 元，爰請求判決如聲明所示。
三、對被告抗辯所為之陳述：酒醉駕車固屬犯罪，惟從事犯罪行
    為非僅指行為犯罪並指行為人正在從事構成要件該當、違法
    且有責之行為，故犯罪與從事犯罪有間。
四、證據：提出道路交通事故證明書1 件、道路交通事故現場圖
    1 件、道路交通事故初步分析研判表1 件、鈞院94年度桃交
    簡字第705 號刑事簡易判決1 件、勞工保險殘廢診斷書1 件
    、明台產險公司函1 件、醫療費用收據23件、看護證明單1
    件、結業證書1 件、扣繳憑單1 件、診斷證明書2 件（均為
    影本）為證。
乙、被告方面：
一、明台產物保險公司：
  (一)聲明：駁回原告之訴。如受不利判決，願供擔保請准宣告免
    為假執行。
  (二)陳述：
  1.原告於被告公司所投保者僅為強制汽車責任保險，且原告於
    發生本件車禍時係酒醉駕車，觸犯刑法第185 條之3 規定，
    業經鈞院94年度桃交簡字第705 號判決有罪確定在案，依強
    制汽車責任保險法第26條規定，被告不負給付保險金予原告
    之責任。
  2.對原告請求之醫療費用不爭執，惟看護費用依強制責任險給
    付標準為1 日1,000 元，最高以30日為限，超過30日部分則
    不能申請。又依原告提出之勞保診斷證明書所示原告符合第
    143 項殘廢等級為11級。另強制責任險僅係就傷害醫療、殘
    廢及死亡之給付，醫療係指實際之醫療費用，不包括工作損
    失。
  (三)證據：提出保單綜合查詢、刑事資料查註紀錄表各1 件（均
    為影本）為證。
二、臺灣產物保險公司：
  (一)聲明：駁回原告之訴。
  (二)陳述：
    1.與明台產物保險公司同。
    2.原告目前之傷勢符合勞工保險殘廢給付標準表第156 項殘
      廢等級為11級，勞動能力減損比例為19％。
  (三)證據：無。
丙、本院依職權調閱本院94年度桃交簡字第705 號偵審案卷；向
    耀郁企業有限公司函詢原告94年度之薪資明細；向長庚醫院
    函詢原告是否因本件車禍影響工作能力及減少勞動能力之比
    例，並向財政部台灣省國稅局彰化分局調閱原告94年度財產
    及所得資料。
    理  由
甲、程序部分：
    按訴狀送達後，原告不得將原訴變更或追加他訴。但請求之
    基礎事實同一、擴張或減縮應受判決事項之聲明者，不在此
    限，民事訴訟法第255 條第1 項但書第2 、3 款定有明文。
    本件原告起訴時，初為請求被告明台產物保險公司賠償醫療
    費用49,540元、看護費用48,000元、殘廢給付33萬元、不能
    工作之損失19,800元、減少工作能力之損失2,306,740 元，
    合計2,754,080 元。嗣於訴狀繕本送達被告後，先於96年9
    月11日以準備書狀追加被告臺灣產物保險公司，聲明被告明
    台產物保險公司、臺灣產物保險公司應連帶給付原告493,54
    0 元，及擴張不能工作之損失49,500元並撤回減少工作能力
    之損失2,306,740 元。又於96年9 月27日以準備書狀擴張其
    不能工作之損失為66,000元；復於96年10月4 日言詞辯論期
    日以言詞聲明為如前揭事實欄中所示。核原告追加臺灣產物
    保險公司為被告部分，其基本事實與起訴事實同一，而各項
    請求金額之增減，則屬擴張或減縮應受判決事項之聲明，揆
    諸上揭法律規定，應均予准許。
乙、實體部分：
壹、原告起訴主張：被告明台產物保險公司、臺灣產物保險公司
    分別承保原告所有車牌號碼KVL-932 重型機車及乙○○所有
    車牌號碼G5-0601 號自用小客車之強制汽車責任保險。乙○
    ○於93年11月12日淩晨1 時35分許，駕駛車牌號碼G5-0601
    號自用小客車，行經桃園縣大園鄉○○街與中正東路交叉路
    口貿然左轉，撞擊原告所駕騎車牌號碼KVL-932 號重型機車
    ，致原告受有右足壓砸傷併血行不良及軟組織缺陷等傷害，
    爰以先位聲明請求被告明台產物保險公司給付保險金493,54
    0 元及其法定利息。如認無理由，則備位聲明請求被告臺灣
    產物保險公司給付上揭保險金及法定利息等語。
貳、被告則以：原告向被告明台產物保險公司投保者為強制汽車
    責任保險，原告於發生本件車禍時係酒醉駕車，觸犯刑法第
    185 條之3 規定，業經本院94年度桃交簡字第705 號判決有
    罪確定在案，依修正前強制汽車責任保險法第26條第3 款規
    定，被告不負給付保險金責任等語資為抗辯。
參、兩造不爭執事實：
一、被告明台產物保險公司為原告所有車牌號碼KVL-932 重型機
    車投保強制汽車責任保險之保險人。被告臺灣產物保險公司
    為乙○○所有車牌號碼G5-0601 號自用小客車投保強制汽車
    責任保險之保險人。
二、乙○○（與原告於96年8 月14日成立訴訟上和解）於93年11
    月12日淩晨1 時35分許，駕駛車牌號碼G5-0601 號自用小客
    車，沿桃園縣大園鄉○○街由北往南行駛，行經中興街與中
    正東路交岔路口左轉中正東路時，與原告駕騎沿中正東路往
    大園方向直行行駛之車牌號碼KVL-932 號重型機車發生碰撞
    ，致原告人車倒地受有右足壓砸傷併血行不良及軟組織缺陷
    等傷害（見臺灣桃園地方法院檢察署94年度偵字第760 號卷
    第3-10、18、23 -25頁道路交通事故現場圖、道路交通事故
    調查報告表、調查筆錄、現場照片、長庚紀念醫院診斷證明
    書等）。
三、原告經測得酒後呼氣酒精濃度0.66MG／L ，違反道路交通安
    全規則第114 條第2 款汽車駕駛人酒後吐氣酒精成分超過每
    公升0.25毫克以上，不得駕車之規定（見同上偵卷第11頁桃
    園縣政府警察局道路交通事故當事人酒精測定紀錄表）。
四、乙○○因此過失致原告受傷害之行為及原告飲酒駕車之行為
    ，經本院刑事庭以94年度桃交簡字第705 號刑事判決分別判
    處拘役30日、20日確定在案（見本院卷第7-8 頁94年度桃交
    簡字第705號刑事判決）。
參、兩造之爭點：
一、被告明台產物保險公司或臺灣產物保險公司應對原告負給付
    強制汽車責任保險金義務？
二、被告得否依修正前強制汽車責任保險法第26條第3 款規定主
    張不負給付保險金責任？
三、原告得請求之金額為何？
肆、本院判斷：
一、先位聲明部分：明台產物保險公司對原告有無給付強制汽車
    責任保險金之義務？
  (一)本件車禍發生於93年11月12日凌晨1 時35分許，已如前述，
    而強制汽車責任保險法第26條係於事故後之94年2 月5 日修
    正公布施行，是本件應適用修正前強制汽車責任保險法第26
    條之規定，合先敘明。
  (二)按強制汽車責任保險法係採責任保險法制，其立法目的，一
    方面在使汽車交通事故之受害人得直接請求保險賠償給付，
    迅速獲得保障；另方面使加害人依法應負賠償責任，於受賠
    償之請求時，得因有保險契約之保障，而在限度之金額內免
    其責任，責任保險人之義務在於代替被保險人向第三人賠償
    。職是，強制汽車責任保險法之保險人於被保險人駕駛被保
    險汽車發生交通事故，致第三人傷殘死亡，始負保險賠償給
    付義務（最高法院92年台上字第699 號判決意旨參照）。故
    因事故之發生，受害人應向加害人之保險公司請求理賠，而
    非向自己本身所投保責任保險之保險公司請求，此乃責任保
    險與傷害險本質不同使然。
  (三)次按修正前強制汽車責任保險法第9 條第1 項、第2 項分別
    規定：「本法所稱加害人，指因使用或管理汽車造成汽車交
    通事故之人。」、「本法所稱受害人，指因汽車交通事故遭
    致傷害或死亡之人。」，同法第11條規定：「本法所稱被保
    險汽車，指應依本法規定訂立本保險契約之汽車。」，同法
    第13條規定：「本法所稱汽車交通事故，指使用或管理汽車
    致乘客或車外第三人傷害或死亡之事故。」，故依上開加害
    人、受害人、被保險汽車、汽車交通事故等之定義，再參酌
    同法第5 條：「因汽車交通事故致受害人體傷、殘廢或死亡
    者，加害人不論有無過失，在相當於本法規定之保險金額範
    圍內，受害人均得請求保險賠償給付。」之規定，俱足證強
    制汽車責任保險之保險人係於其所承保之汽車發生交通事故
    ，致受害人體傷、殘廢或死亡時，方依強制汽車責任保險法
    之規定，對受害人為保險給付。即駕駛人之傷殘或死亡乃傷
    害保險之保障範圍，不能與屬責任保險之現行汽車責任強制
    保險相混淆。
  (四)查本件車禍事故之車輛有2 部，一為原告駕騎之車牌號碼KV
    L-932 號重型機車，保險人為被告明台產物保險公司，另一
    車輛為乙○○所駕駛之G5-0601 號自用小客車，保險人為被
    告臺灣產物保險公司。上開2 部車輛發生事故，乙○○駕駛
    汽車致原告受有傷害，原告為受害人：而原告所駕騎之重型
    機車，並未致人體傷、殘廢或死亡，並非強制汽車責任保險
    法所謂「發生交通事故」之車輛，原告投保之明台產物保險
    公司並無給付保險金之義務。揆諸前揭說明，受害人之原告
    理應向加害人乙○○之保險人即被告臺灣產物保險公司直接
    請求，而非向其本人所駕騎重型機車之保險人即被告明台產
    物保險公司為請求，原告先位聲明向明台產物保險公司請求
    給付保險金，尚屬無據，不應准許。
二、備位聲明：被告臺灣產物保險公司部分：
  (一)本件交通事故係因乙○○駕駛車牌號碼G5-0601 號自用小客
    車與原告駕騎之車牌號碼KVL-932 號重型機車發生碰撞，致
    原告受有體傷，應由乙○○所駕駛車輛之保險人即被告台灣
    產物保險公司對其承保車輛致人之體傷負保險責任，已如前
    述，不予贅述。
  (二)被告臺灣產物保險公司得否依修正前強制汽車責任保險法第
    26 條 第3 款規定主張不負給付保險金責任？
  1.按汽車駕駛人飲用酒類或其他類似物後其吐氣所含酒精濃度
    超過每公升0.25毫克或血液中酒精濃度超過0.05％以上者，
    不得駕車，道路交通安全規則第114 條第2 款定有明文。又
    服用毒品、麻醉藥品、酒類或其他相類之物，不能安全駕駛
    動力交通工具而駕駛者，處1 年以下有期徒刑、拘役或3 萬
    元以下罰金，刑法第185 條之3 亦定有明文。查原告於93年
    11月12日發生車禍後，經警測得酒後呼氣酒精濃度為每公升
    0.66毫克，有桃園縣政府警察局道路交通事故當事人酒精測
    定紀錄表在卷可稽（見臺灣桃園地方法院檢察署94年度偵字
    第760 號卷第11頁），原告於車禍事故發生當時呼氣酒精濃
    度超出前項法規標準值，有酒後駕車之情事，應可認定。又
    原告飲酒駕車之行為業經本院以94年度桃交簡字第705 號判
    處拘役20日確定在案，原告飲酒駕車之行為，自應屬犯罪行
    為。
  2.惟按修正前強制汽車責任保險法第26條規定，保險人對於受
    害人因下列情事所致之體傷、殘廢或死亡，不負給付保險金
    之責任：一受害人或受益人與被保險人或加害人串通之行為
    所致者，二受害人或受益人之故意行為所致者，三受害人或
    受益人從事犯罪之行為所致者。又按所謂受害人從事犯罪之
    行為所致者，係指受害人從事犯罪行為因而導致其體傷、殘
    廢或死亡之結果而言，非單純指其飲酒駕車之犯罪行為本身
    ，是本件尚應審酌被害人是否因其從事犯罪行為致生體傷之
    結果。即原告之體傷是否為從事犯罪行為所致？其間有無因
    果關係？經查：
    修正前強制汽車責任保險法第26條第3 款「從事犯罪行為
      所致」之真義：
      (甲)按飲酒駕車固為犯罪行為，惟飲酒駕車之行為，未必發
        生交通事故，且發生交通事故之因素甚多，駕駛人之違
        規常為重要因素，未必與飲酒有因果關係。單純飲酒駕
        車之行為不會致生體傷、殘廢或死亡之結果，致生體傷
        、殘廢或死亡之結果係因發生車禍交通事故所致。修正
        前強制汽車責任保險法第26條第3 款規定受害人之體傷
        、殘廢或死亡係因「從事犯罪行為所致」，依文義解釋
        ，應指飲酒駕車行為係導致車禍致受害人死亡、殘廢或
        體傷之「直接原因」而言。故如受害人之犯罪行為或飲
        酒後駕車並非為其致體傷、殘廢或死亡之「直接」原因
        者，保險人應不得主張依該款規定免除其給付保險金的
        責任。
      (乙)又修正前強制汽車責任保險法第26條規定之免責條款，
        於保險法第133 條亦有相類規定，惟保險法第133 條為
        傷害保險之規定，係就保險人與被保險人間契約之規範
        ，與強制汽車責任保險係具強制性之社會保險性質不同
        ；且強制汽車責任保險法係保險法之特別法，就條文兩
        相對照，保險法第133 條規定「被保險人故意自殺或因
        犯罪行為，所致傷害、殘廢或死亡，保險人不負給付保
        險金額之責任。」，與強制汽車責任保險法第26條第3
        款規定之「從事犯罪行為所致」不同，顯見強制汽車責
        任保險法有意因受害人之「從事犯罪行為」而產生之體
        傷，於因果關係上作與保險法不同之規定，以嚴格限制
        保險人之免責事由。是以，在解釋受害人死亡、殘廢或
        體傷是否直接因受害人「從事犯罪行為所致」，應從嚴
        解釋。
      (丙)再按修正前強制汽車責任保險法第1 條規定「為使汽車
        交通事故所致體傷、殘廢或死亡之受害人，迅速獲得基
        本保障，並維護道路交通安全，特制定本法。」，是使
        交通事故之受害人迅速獲得基本保障，為強制汽車責任
        保險法開宗明義之立法目的。修正前強制汽車責任保險
        法第26條規定保險人之免責條款，考其立法理由謂「受
        害人或其他請求權人所為之故意行為或犯罪行為應為保
        險人拒絕理賠事由，以避免道德危險。」，其目的在限
        制受害人或其他請求權人所為之故意行為或犯罪行為，
        以避免道德危險，則若非受害人故意肇事所致，應不致
        有道德危險之發生。再參我國強制汽車責任保險法採限
        額無過失責任，保險人於被保險人無過失時，仍須對受
        害人給付保險金，惟若於車禍之發生被保險人有肇事因
        素或有其他因素介入時，而因受害人有飲酒駕車之情形
        即免除保險人之責任，則將造成受害人須向加害人即被
        保險人請求始得獲得賠償，而被保險人投保責任保險卻
        不能獲得保障仍須自負對受害人之損害賠償責任之情形
        ，顯與責任保險係在於使保險人代替被保險人向第三人
        賠償之本質及強制汽車責任保險法為使受害人迅速獲得
        基本保障之立法意旨不合。
      (丁)故依上述法規文義、論理及強制汽車責任保險法之立法
        目的，修正前強制汽車責任保險法第26條第3 款所謂「
        從事犯罪行為所致」，應從嚴解釋為受害人故意從事犯
        罪行為，且無其他外界因素介入，而因其犯罪行為直接
        導致交通事故發生致生體傷、殘廢或死亡之結果者，始
        足當之。
    本件車禍交通事故之發生，被告之被保險人乙○○為主要
      肇事因素，難認係因被告飲酒駕車之從事犯罪行為所致，
      被告應不得主張依修正前強制汽車責任保險法第26 條 第
      3 款規定免負給付保險金責任：
      (甲)按車輛行至無號誌或號誌故障而無交通警察指揮之交岔
        路口，支線道車應暫停讓幹線道車先行。未劃分幹、支
        線或同為幹線道或支線道者，轉彎車應暫停讓直行車先
        行；修正前道路交通安全規則第102 條第1 項第2 款前
        段定有明文。查本件肇事地點桃園縣大園鄉○○街路寬
        3.5 公尺，為未設號誌之支線道，中正東路為設有分向
        線之雙向車道，為幹線道。被告之被保險人乙○○於93
        年11月12日淩晨1 時35分許，駕駛車牌號碼G5-060 1號
        自用小客車，沿桃園縣大園鄉○○街由北往南行駛，至
        中興街與中正東路交岔路口左轉中正東路往桃園方行駛
        時，與原告駕騎沿中正東路由桃園往大園方向行駛之重
        型機車發生碰撞等情，有道路交通事故現場圖、道路交
        通事故調查報告表、調查筆錄、現場照片等件在卷可稽
        （見臺灣桃園地方法院檢察署94年度偵字第760 號卷第
        3-10、18、23-25 頁）。而依上揭卷附現場圖及照片所
        示，乙○○駕駛之車牌號碼G5-0 601號自用小客車車身
        向右前斜停於距路口17.1公尺之原告行駛之車道上，右
        前保險桿有撞擊痕及血跡，原告機車則倒於其行駛車道
        左側大園往桃園方向之對向車道上，有7.3 公尺之刮地
        痕，可見乙○○轉彎時搶先左轉，且侵入原告行駛之車
        道行駛。再參酌原告於刑事案件警詢時陳述：發現危險
        狀況時距離約10公尺，來不及反應所以發生車禍；及乙
        ○○於警詢陳述：「我駕駛自小客車頭已快過路口中心
        線，發生前我車是靜止狀態，突見他要閃我車駛入我車
        道…，」，於本院刑事庭訊問時陳述：「（問：出路口
        時有無注意告訴人之機車前來？）我有看到告訴人的機
        車，但是他車速不快，我以為他不快，所以我判斷我可
        以過去。」（見臺灣桃園地方法院檢察署94年度偵字第
        760 號卷第3 、6 頁；本院94年度桃交簡字第705 號卷
        第24頁）等語判斷，本件車禍發生經過為：乙○○駕駛
        自用小客車，沿桃園縣大園鄉○○街行駛至中興街與中
        山東路交岔路口左轉時，支線道車未暫停讓幹線道之直
        行車先行，而搶先左轉且侵入原告行駛之車道，又於原
        告車道上停止，原告向左閃避不及，發生碰撞而肇事。
        被告之被保險人乙○○支線道駕駛人駕駛自用小客車行
        經肇事地點左轉彎時未讓原告之幹線道直行車先行，致
        原告機車閃避不及發生碰撞，乙○○應為本件車禍之主
        要肇事因素。
      (乙)又依原告於警詢時陳述係於桃園錢櫃KTV 飲酒後約10幾
        分鐘開始騎車要往大園返家，行駛約30分鐘發生本件車
        禍（見同上偵卷第3 頁背面），是由原告已由桃園騎至
        大園，且已駕騎30分鐘路程，若乙○○未搶先左轉或未
        侵入原告車道，原告雖有飲酒，應不致發生本件車禍，
        是原告因車禍致受身體之傷害，尚難認係因其「從事犯
        罪行為」所致。
      (丙)桃園縣政府警察局交通隊大園分隊因本件事故所製作之
        刑法第185 條之3 案件觀察紀錄表所載觀察結果雖勾載
        「駕駛有蛇行，車行搖擺不定，轉彎半徑過大或過小等
        駕駛操控力欠佳情形」，惟查警員係發生車禍後始到場
        處理，並未親眼目睹車禍發生狀況，其所載「蛇行」自
        不足以認定原告於發生車禍前之行駛狀況。又依乙○○
        於警詢陳述「我駕駛自小客車頭已快過路口中心線發生
        時我車是靜止狀態，突見他要閃我車駛入我車道有蛇行
        情形，致使他車頭撞上我車右前車頭…。」及其於本院
        刑事庭訊問時陳述：進入路口時有看到原告機車車速不
        快，所以判斷可以通過路口等語，可見於發生車禍前原
        告係正常行駛，係因乙○○駕駛小客車進入路口占用原
        告車道又突然靜止，原告向旁閃避行駛情形，而非原告
        於車禍地點前即有蛇行情形，此外並無證據證明原告有
        蛇行之行為，自不得僅依該記載遽為原告不利之認定。
      (丁)綜上各情，原告雖有飲酒駕車之行為，惟本件交通事故
        非因原告從事犯罪行為直接導致，原告之體傷係因被告
        之被保險人乙○○之違規行為肇致之交通事故所致，揆
        諸上開說明，被告自不得依修正前強制汽車責任保險法
        第26條第3 款規定主張免除給付保險金的責任。原告請
        求被告臺灣產物保險公司給付保險金，應屬有據。
  (三)原告請求之金額分述如下：
    按本保險之給付項目如下：一傷害醫療費用給付。二殘廢給
    付。三死亡給付，修正前強制汽車責任保險法第25條第1 項
    定有明文。茲就原告請求之金額審酌如下：
  1.醫療費用：
    原告主張因本件車禍受傷支出醫療費用49,540元，有醫療費
    用收據23紙在卷可憑（見本院卷第13-24 頁），原告此部分
    請求，應予准許。
  2.看護費用：
    查原告因本件車禍分別於93年11月12日至同年12月18日、94
    年9 月12日至同年月19日、96年2 月8 日至同年月12日住院
    ，住院期間須專人照顧，有長庚醫院診斷證明書1 紙附卷可
    稽（見本院卷第121 頁）。原告主張因受傷無法自理生活，
    請求住院期間32日看護費用48,000元，固據提出看護收據1
    紙為佐，惟依強制汽車責任保險給付標準第2 條第2 項第4
    款及第4 項規定，看護費用係指住院期間因傷情嚴重所需之
    特別護理及看護費等；看護費用每日以1,000 元為限，且不
    得逾30日。是原告請求之看護費用於30,000元（計算式：
    1,000 元×30日＝30,000元）部分，應予准許，逾此範圍之
    請求應予駁回。
  3.殘廢給付：
    原告主張其受傷程度依強制汽車責任保險殘廢給付標準表為
    第9 等級，被告應給付33萬元。惟查原告於93年11月12日因
    本件車禍至長庚紀念醫院急診就醫，當時診斷係右腳開放性
    骨折及血管斷裂，經手術及藥物治療後，於同年12月18日出
    院。嗣其於96年5 月15日回診，雖可步行，惟右足活動度仍
    有限制且右足背痛神經麻痺，傷勢符合勞工保險條例第53條
    附表之勞工保險殘廢給付標準表障害項目第156 項、殘廢等
    級為11級之「一足第一趾及其他任何之足趾，共有二趾以上
    喪失機能者」情形，有長庚醫院（96）長庚院法字第0317號
    函可稽（見本院卷第79頁）。依強制汽車責任保險給付標準
    第3 條第3 項規定，原告所得請求第11等級殘廢程度之給付
    標準為20萬元，逾上開金額部分，即無理由，應予駁回。
  4.不能工作之損害：
    原告主張其因本件車禍4 個月無法工作，合計損失66,000元
    ，雖據提出扣繳憑單及薪資明細各1 件附卷為憑，惟強制汽
    車責任保險之保險人於被保險汽車發生交通事故時，依強制
    汽車責任保險法之規定對請求權人所負之保險給付項目僅包
    括傷害醫療費用給付、殘廢給付及死亡給付，不包括不能工
    作之損害，故原告此部分之請求為無理由，應予駁回。
  5.綜上計算，被告臺灣產險公司應賠償原告之損害賠償額合計
    為279,540 元（計算式：醫療費用49,540元＋看護費用30,
    000 元＋殘廢給付200,000元＝279,540 元）。
  (四)另修正前強制汽車責任保險法第29條第1 項規定被保險汽車
    發生汽車交通事故，加害人或被保險人已為一部之賠償者，
    保險人僅於本法規定之保險金額扣除該賠償金額之餘額範圍
    內，負給付責任。但受益人與加害人或被保險人約定不得扣
    除者，從其約定。查本件原告初對乙○○及明台產物保險公
    司起訴請求，因乙○○及明台產物保險公司均表示希望和解
    ，且明台產物保險公司表示就強制責任險部分，原告提出單
    據即可申請，惟於移付調解時，明台產物保險公司又拒絕給
    付而未到場，故原告於96年8 月14日僅與乙○○達成和解，
    惟原告並未拋棄對保險公司之請求權，可見原告與加害人乙
    ○○之和解金額並不包括強制責任保險金，堪認原告與乙○
    ○有不得扣除之合意，是本件原告請求自無扣除與乙○○之
    和解金之適用，併予敘明。
  (五)綜上所述，原告基於強制汽車責任保險之法律關係，先位聲
    明請求被告明台產險公司給付原告493,540 元，及自起訴狀
    繕本送達被告之翌日起之法定遲延利息，為無理由，不應准
    許。原告備位聲明請求被告臺灣產險公司給付279,540 元，
    及自追加被告準備狀繕本送達翌日即96年9 月15日起至清償
    日止，按年息5 ％計算之利息，為有理由，應予准許。原告
    逾此範圍之請求，均無理由，應予駁回。
  (六)假執行之宣告：
    本件原告勝訴部分，因所命給付之金額未逾50萬元，應由本
    院依職權宣告假執行。至於原告敗訴部分，其假執行之聲請
    失所依附，不予准許。
伍、本件事證已經明確，雙方其餘主張、陳述及所提證據，於本
    件判決結果並無影響，不再一一論述。
陸、本件原告之訴，為一部有理由，一部無理由，依民事訴訟法
    第79條、第389 條第1 項第5 款判決如主文。
中　　華　　民　　國　　96　　年　　10　　月　　26　　日
                  民事第二庭    法　官　蔡寶樺
以上正本，係照原本作成。
如對本判決上訴，須於判決送達後20日內向本院提出上訴狀
中　　華　　民　　國　　96　　年　　10　　月　　26　　日
                                書記官　謝至菁
